臺北高等行政法院判決
　　　　　　　　　　　　　　　　　　 96年度訴字第00306號
　　　　　　　　　　　　　　　.
原　　　告　東森大禾多媒體股份有限公司
代　表　人　甲○○（董事長）
　　　 （送達代收人　乙○○
被　　　告　國家通訊傳播委員會
代　表　人　蘇永欽（主任委員）
訴訟代理人　丁○○
　　　　　　丙○○
上列當事人間因衛星廣播法電視法事件，原告不服被告中華民國
95年12月8 日通傳訴決字第09500198400 號訴願決定，提起行政
訴訟，本院判決如下：
　　主  文
訴願決定撤銷。
訴訟費用由被告負擔。
　　事  實
一、事實概要：原告為衛星廣播電視事業，所經營之「東森娛樂
    台」頻道，於民國（下同）95年3 月1 日14時至14時30分播
    出「健康新達人─無毒一身輕」節目（下稱系爭節目），其
    內容介紹植物綜合酵素可改變人體酸鹼值，讓身體更健康。
    節目中除訪問見證者外，並不時出現某醫院副院長所著書籍
    圖卡，宣傳及推介商品，並於節目結束前提供諮詢專線0000
    -000-000。該節目藉由來賓推介、宣傳特定商品意圖明顯，
    致節目未與廣告區分，經被告以其違反衛星廣播電視法第19
    條第1 項之規定，且該頻道前因違反同一法條之規定，業經
    行政院新聞局以94年5 月11日新廣四字第0940622547號及94
    年7 月29日新廣四字第0940624043號行政處分核處在案，茲
    再違規，乃以95年8 月4 日通傳字第09505084020 號裁處書
    裁處原告罰鍰新臺幣（下同）20萬元，並命立即改正，未改
    正者，將按次連續處罰。原告不服，提起訴願遭決定駁回，
    遂提起行政訴訟。
二、兩造聲明：（原告未於準備程序及言詞辯論期日到庭，聲明
    及陳述依其起訴狀記載）
  (一)原告聲明：
    1.訴願決定及原處分均撤銷。
    2.訴訟費用由被告負擔。
　(二)被告聲明：
    1.駁回原告之訴。
    2.訴訟費用由原告負擔。
三、兩造之主張：
　(一)原告主張之理由：
    1.因現今社會生技產品及保健方式不斷出現，但多強調其功
      能而未深入介紹，故原告製播系爭節目，提供大眾正確且
      安全之保健知識及生技新知，以期能達到真正的保健目的
      。原告特闢系爭節目以專題方式報導，如欲調整人體酸鹼
      值，須多攝取鹼性食物，以促進身體健康，「植物綜合酵
      素」即為將鹼性物質萃取製成藥丸或膠囊之產品之一。惟
      系爭節目就「植物綜合酵素」之報導僅係提供大眾一則保
      健資訊，並未提及其是否為一特定品牌，亦未強迫觀眾需
      購買一定商品始能達成健康之目的。原告主觀上即非為特
      定商品廣告意思，且節目內容亦採資訊公開方式，可被觀
      眾檢驗，實係為提供觀眾養生保健之方式，俾觀眾可自行
      攝取相關食品，確未強調須食用特定商品始可為之，非為
      特定商品宣傳。
    2.原告並無違法之主觀意識，且於事前為相當之注意，僅注
      意之程度與被告主觀之期望有所落差。又原處分所欲達成
      之行政目的，因系爭節目已於95年3 月原告主動停止播送
      而完成，實無再予裁罰之必要。
    3.被告應遵行法治國原則下所應踐行之法律程序，不應為達
      裁罰目的而不考慮對原告有利之情狀，始符程序正義。
　(二)被告主張之理由：
    1.現行訴願法並無針對不服獨立通訊傳播監理行政機關（被
      告機關）行政處分之救濟方式有所規範：訴願法第4 條第
      7 款之規定，係89年7 月1 日施行之訴願法為因應廢除再
      訴願制度所為之修正規定，修正當時，我國法制上除憲法
      所規定之獨立機關外，並無其他實質之獨立行政機關，是
      已該修正未慮及職司獨立通訊傳播監理行政之被告。故該
      款規定之立法原意，應僅係針對一般中央一級行政機關所
      屬各部、會、行、處、局、署行政處分之訴願管轄所為之
      規定，而非針對被告所為行政處分之救濟規定。故訴願法
      第4 條有關訴願管轄規定，顯未就不服被告之行政處分之
      救濟方式有所規範。有鑑於此，行政院法規會亦曾對此邀
      集法界學者專家召開諮詢會議討論，惟並未就此議題達成
      共識。
    2.為貫徹司法院釋字第613 號解釋意旨及參照訴願法第4 條
      第8 款規定，由被告訴願審議委員會受理不服被告未經聽
      證程序之行政處分，自無違法與不當。
      (1)中央行政機關組織基準法第3 條第2 款規定，獨立機關
        係指依據法律獨立行使職權，自主運作，除法律另有規
        定外，不受其他機關指揮監督之合議制機關。查此行政
        機關組織型態，係於19世紀末到20世紀初，以美國為主
        所發展之行政組織，除稱為獨立機關外，亦有以獨立行
        政委員會稱之。究其成立之背景有二：一為國會已喪失
        其作為國家最高代議機關之威信；二為考量當時法院程
        序較繁冗，無法因應行政之多樣化。獨立機關於發展初
        期，即含有擺脫政黨對特定事項之壓迫，強調中立性、
        專業性及迅速解決紛爭之期待。獨立機關特色有：由
        數名委員組成之合議制行政體。自一般行政機關獨立
        ，行使職權。職務之行使，除有行政作用外，亦有準
        立法、準司法之權限。故中央行政機關組織基準法第3
        條第2 款規定之不受其他機關指揮監督，應指職權行使
        之獨立，尤以個案運作不受干預。司法院釋字第613 號
        解釋亦明確指出立法者將被告設計為依法獨立行使職權
        之獨立機關，俾從層級式行政指揮監督體系獨立而出，
        擁有更多專業自主決定之空間，摒除上級機關與政黨可
        能之政治或不當干預，就所司通訊傳播監理業務，發揮
        專業能力，可明其旨。故如不服被告行政處分所提起之
        訴願係由行政院管轄，將致行政院可就被告基於核心領
        域職權所為個案具體決定為適當性及適法性監督，有違
        司法院釋字第613 號解釋意旨。
      (2)次查李惠宗教授於96年9 月份月旦法學雜誌發表之「NC
        C 委員停職事件及其相關問題平議」專文，論及被告自
        設訴願審議委員會的合法性與正當性時，揭示被告係屬
        作用法上之獨立機關，但組織法則隸屬行政院，如依訴
        願法第4 條第7 款規定，對於被告之決定不服，向行政
        院提起訴願，行政院訴願會如可撤銷被告之決定，就會
        產生行政院實質介入獨立機關自主運作之結果，不啻由
        行政院對被告直接進行指揮監督，不符合中央行政機關
        組織基準法「自主運作」之要求。故被告自設訴願會於
        法理有據，僅係與訴願法之文義不符。惟此係中央行政
        機關組織基準法建制「獨立機關」後始生之問題，乃屬
        「嗣後」「隱藏法律漏洞」，此時應限縮訴願法第4 條
        第7 款之適用範圍。被告組織上雖等同於部、會的二級
        機關，但因屬獨立機關而無監督機關，故在作用法上等
        同於第一級之行政機關，應使被告類推適用訴願法第4
        條第8 款之規定，得自設訴願會。
      (3)查黃錦堂教授於行政院訴願審議委員會2006訴願制度研
        討會發表之「獨立機關訴願案件管轄機關之探討」，從
        德國法之比較法觀察，其定義有廣義及狹義之分。揆諸
        獨立機關之狹義定義，為科層式行政組織體制內享有一
        定獨立性保障之行政機關，其獨立性得表現於組織、人
        事、經費與行為不受指令拘束等，並以「行為不受指令
        拘束」最具根本性，而指令係上級機關事前對下級機關
        所得行使之監督權。該文亦揭示，從民主正當性角度觀
        之，基於專業性、不受政治力及經濟力入侵等考量，我
        國獨立機關具有高度獨立性，除政策宣示性事項外，上
        級機關之個案指令權因有害於獨立機關運作，應予排除
        。
      (4)獨立機關既設於科層式行政組織體制內，其職權行使之
        獨立性應如何展現，又如何本於行政一體、責任政治及
        權力分立原則下運作，與行政體系內最高行政機關間之
        關係，查行政院函請司法院就「國家通訊傳播委員會組
        織法第4 條及第16條發生適用憲法疑義所提解釋憲法聲
        請書」，於該聲請書內論及「通傳會屬依『法律』『獨
        立行使職權』之行政機關」部分，敘及國家通訊傳播委
        員組織法第7 條第1 項規定及第2 項規定之依法獨立行
        使職權，其規範意涵至少有三重獨立性要求：相對於
        行政院之獨立，即國家通訊傳播委員會就其法定職權事
        項所為之決定，在行政院體系下具有最後性，不受行政
        院之事前指揮或事後監督（合目的性與合法性監督）。
        相對於政黨之獨立。相對於立法院之獨立。據上，
        被告就其法定職權事項所為之決定具有最後性，不受行
        政院之事前指揮或事後監督。
      (5)訴願作為行政救濟制度之一環，其基本功能或作用，係
        賦予行政機關自省機會，俾得重行檢視原處分之適當性
        及適法性，以維護人民權益，實現依法行政原理，藉此
        維持行政法秩序及行政妥當性，並減少訟源，減輕行政
        法院負擔，其性質仍屬行政程序。觀諸訴願法第4 條之
        規定，我國之訴願管轄，係從行政體系內隸屬監督關係
        定其訴願審議機關，故以向上級機關提起訴願為原則，
        惟是否容有例外，依黃教授前揭文，於德國法制，排除
        上級機關之訴願監督，多考量減免上級機關負荷、原處
        分機關之決定具有高度專業性與複雜性、原處分機關經
        合議制完成且其決議原則上具有高度合理性與合法性，
        故該文亦肯認於我國法制，基於訴願管轄係對個案執行
        之行政處分之監督，獨立機關業務具有專業性，其相關
        決定亦經過合議制之周延討論，其處分之訴願管轄得維
        持予原機關，且獨立機關設置訴願審議委員會，應參考
        德國行政法院法第73條第2 項規範精神，於組織、程序
        及決定標準須符合憲法有關人民行政爭訟保障之要求。
      (6)考量訴願係機關自省之救濟機制，國家通訊傳播委員會
        組織法第7 條所揭職權行使之獨立性，亦即上開行政院
        釋憲聲請書所揭被告就其法定職權事項所為之決定，在
        行政院體系下具有最後性，不受行政院之事前指揮或事
        後監督（合目的性與合法性監督），被告作成之處分均
        經被告設置訴願審議委員會受理不服其處分之訴願，與
        訴願法第4 條第8 款及第5 條第1 項規定，要無相悖。
        復查被告為審理訴願案件，依訴願法第52條1 項之規定
        設訴願審議委員會，其外聘之專家、學者已超過法定
        1/2 比例，符合訴願法第52條第2 項之規定，訴願審議
        程序亦嚴格遵守訴願法第53條至第55條之規定，充分落
        實黃教授前揭文對於獨立機關設置訴願審議委員會之肯
        定見解。另查立法院院總第979 號委員提案第7550號，
        立法委員吳志揚等34人所提國家通訊傳播委員會組織法
        第16條之1 修正草案，明定對被告之行政處分不服者，
        應直接提起行政訴訟，然其立法理由明確揭示「顧及獨
        立機關之屬性，不宜由行政院透過訴願程序對於獨立機
        關所為具體個案之決定介入指揮監督，爰明定應許直接
        提起行政訴訟。」足見獨立機關依其法定職權事項所為
        之決定，不應受最高行政機關之事後監督。又國家通訊
        傳播委員會組織法立法當時亦有上開類似提案，惟立法
        院審議時，考慮倘逕行提起行政訴訟將對法院審案造成
        重大負擔，爰予以刪除，惟並未敘明被告所為之行政處
        分之訴願管轄究應由何機關管轄。
      (7)按訴願管轄有無錯誤，為行政法院依職權調查之事項，
        法院如認定訴訟事件之訴願決定管轄錯誤，原告縱未指
        摘，法院亦得為撤銷訴願決定之判決。因不服被告所作
        訴願決定提起行政訴訟事件，目前經鈞院判決主文諭知
        原告之訴駁回在案者，計有95年度簡字第971 號、95年
        度訴字第3650號、96年度簡字第584 號、96年度簡字第
        585 號、96年度訴字第311 號、95年度訴字第4444號、
        96年度訴字第896 號判決、96年度訴字第897 號判決及
        96年度訴字第837 號判決等9 件判決。上開判決，皆係
        以原告之訴無理由駁回原告之訴，並無訴願決定管轄錯
        誤之指摘，足認被告之訴願決定亦經鈞院職權調查認定
        無管轄錯誤。
    3.查原告經營之「東森娛樂台」頻道於95年3 月1 日14時至
      14時30分播出之「健康新達人－無毒一身輕」節目，其內
      容介紹植物綜合酵素可改變人體酸鹼值，讓身體更健康。
      節目中除訪問見證者外，並不時出現某醫院副院長所著書
      籍圖卡，宣傳及推介商品，並於節目結束前提供諮詢專線
      （0000-000-000），該節目藉由來賓推介及宣傳特定商品
      意圖明顯。經被告95年5 月19日召開之第56次委員會議決
      議，該節目內容以節目形式宣傳商品之使用方式及效果，
      廣告意圖明確，致節目未與廣告區分，有被告第56次委員
      會議紀錄、衛星廣播電視節目及廣告監看表、廣播電視節
      目廣告審議一覽表影本及側錄光碟可稽，事證明確。次查
      衛星廣播電視法第19條第1 項規定，旨在維護觀眾之收視
      權益，避免衛星廣播電視事業假節目之名，行廣告之實，
      明定節目應與廣告區分。系爭節目係介紹「植物綜合酵素
      」功效，除訪問見證者外，並出現主持人沈時謀所著書籍
      圖卡，宣傳及推介商品，且於節目結束前提供諮詢專線，
      明顯為特定產品介紹與宣傳，已違反衛星廣播電視法第19
      條第1 項及節目廣告化或廣告節目化之認定原則第5 點之
      規定。
    4.依卷附行政處分明細表影本，原告前因違反衛星廣播電視
      法第19條第1 項規定，業經行政院新聞局以94年5 月11日
      新廣四字第0940622547號及94年7 月29日新廣四字第0940
      624043號行政處分核處在案；茲再違規，被告依同法第37
      條第1 項第1 款規定及參酌處理違反衛星廣播電視法罰鍰
      案件裁量基準第1 點第2 款第1 目前段規定，並依行政罰
      法第18條第1 項規定衡酌原告歷次違規紀錄等情，裁處罰
      鍰20萬元，認事用法尚無不合。
    5.原告訴稱於被告之裁處書送達前即已停止播送系爭節目乙
      節，按系爭節目違法事實已確認在先，原告自認該節目有
      所不妥而主動停播，乃違法後之改正行為，尚不足影響被
      告就其改正前違法行為之裁處效力。
    6.原告為衛星廣播電視事業，自應遵守衛星廣播電視法相關
      規定，竟任令其頻道違規播出違法之畫面內容，顯違應注
      意義務，應負法律責任。原告所持理由係推諉規避責任之
      詞，顯不足採。
　　理  由
一、原告經合法通知無正當理由未於言詞辯論期日到場，核無行
    政訴訟法第218 條準用民事訴訟法第386 條所列各款情形，
    依被告之聲請，由其一造辯論而為判決，合先敘明。
二、按，訴願管轄有無錯誤，為行政法院依職權應調查之事項，
    法院如認定訴訟事件之訴願決定管轄錯誤，原告縱未指摘，
    法院亦得為撤銷訴願決定之判決，是本件雖原告未就訴願管
    轄錯誤為指摘，本院亦得就此部分為職權調查。另法官審理
    訴訟案件應依據法律獨立審判，除非判例或個案基於受上級
    審或前審法律見解拘束原則，並不受他案見解之拘束。被告
    主張前有他案因不服被告所為訴願決定而提起行政訴訟，經
    本院分別以95年度簡字第971 號、96年度簡字第584 號、第
    585 號、95年度訴字第3650號、第4444號及96年度訴字第31
    1 號、第896 號、第897 號、第837 號受理，並均以原告之
    訴無理由而實體判決駁回原告之訴，判決理由並無訴願決定
    管轄錯誤之指摘乙節，固有被告所提之上開判決可稽，然上
    述案件均屬個案且非屬判例，與本件訴訟間復無個案應受上
    級審或前審法律見解拘束之情形，故上開案件之見解對於本
    件並無拘束力，被告以原告就訴願管轄部分並未為爭執，且
    前述行政訴訟案件，並均以原告之訴無理由而實體判決駁回
    原告之訴，判決理由並無訴願決定管轄錯誤之指摘等語，據
    以主張被告之訴願決定並無管轄錯誤情形乙節，顯屬誤會，
    核先明。
三、按「訴願之管轄如左：‧‧‧七. 不服中央各部、會、行、
    處、局、署之行政處分者，向主管院提起訴願。八. 不服中
    央各院之行政處分者，向原院提起訴願。」「人民對於前條
    以外之中央或地方機關之行政處分提起訴願時，應按其管轄
    等級，比照前條之規定為之。訴願管轄，法律另有規定依其
    業務監督定之者，從其規定。」為訴願法第4 條第7 款、第
    8 款及第5 條所明定。從而，不服行政機關所為之處分而訴
    願時，除法律另有規定依其業務監督定之者從其規定外，應
    依訴願法第4 條及第5 條規定決定受理訴願之機關，自不待
    言。
四、本件被告主張其設置訴願審議委員會受理人民不服其所為之
    行政處分之訴願，並無管轄錯誤之情形，無非以：(1)被告係
    中央行政機關組織基準法第3 條第2 款所定義之獨立機關，
    依據法律獨立行使職權，自主運作，其於職權行使時不受行
    政院或其他行政機關之適當性及適法性監督。(2)訴願法就獨
    立機關所為行政處分之訴願管轄並無規定，惟考量訴願係機
    關自省之救濟機制，及原處分機關之獨立性、專業性，為貫
    徹司法院釋字第613 號解釋意旨及參照訴願法第4 條第8 款
    規定，被告得為訴願管轄機關。(3)被告依訴願法第52條第1
    項規定設訴願審議委員會，外聘之專家、學者超過訴願委員
    總人數1/2 以上，由其參與審議被告所為之處分，符合訴願
    法第52條第2 項之規定及超然、客觀之原則等為據。惟查：
  (一)依國家通訊傳播委員會組織法第1 條規定，被告係立法院為
    落實憲法保障之言論自由，謹守黨政軍退出媒體之精神，促
    進通訊傳播健全發展，維護媒體專業自主，有效辦理通訊傳
    播管理事項，確保通訊傳播市場公平有效競爭，保障消費者
    及尊重弱勢權益，促進多元文化均衡發展，提升國家競爭力
    ，而立法成立之機關。至其職掌依同法第3 條規定，則有「
    1.通訊傳播監理政策之訂定、法令之訂定、擬訂、修正、廢
    止及執行。2.通訊傳播事業營運之監督管理及證照核發。3.
    通訊傳播系統及設備之審驗。4.通訊傳播工程技術規範之訂
    定。5.通訊傳播傳輸內容分級制度及其他法律規定事項之規
    範。6.通訊傳播資源之管理。7.通訊傳播競爭秩序之維護。
    8.資通安全之技術規範及管制。9.通訊傳播事業間重大爭議
    及消費者保護事宜之處理。10.通訊傳播境外事務及國際交流
    合作之處理。11.通訊傳播事業相關基金之管理。12.通訊傳播
    業務之監督、調查及裁決。13.違反通訊傳播相關法令事件之
    取締及處分。14.其他通訊傳播事項之監理。」等行政事項，
    故其屬行政機關。另中央行政機關組織基準法第2 條：「本
    法適用於行政院及其所屬各級機關。但國防組織及檢察機關
    組織法律另有規定者，從其規定。行政院為1 級機關，其所
    屬各級機關依層級為2 級機關、3 級機關、4 級機關。」明
    揭該法規範適用對象為行政院及其所屬各級機關，被告既屬
    該法第3 條第2 款所定義之獨立機關，自係行政院所屬行政
    機關（對此被告亦不否認）。
  (二)被告主張其為獨立機關，依法獨立行使職權，自主運作，其
    於職權行使時不受行政院或其他行政機關之適當性及適法性
    監督，固有所本。然獨立機關之存在，於行政體系上係屬例
    外情形，其主要目的僅賦予獨立機關對具體個案之處理上，
    於法律規定範圍內排除上級機關在層級式行政體制下所為之
    指揮與監督，使獨立機關有更多不受政治干擾之空間，本於
    專業而自主決定，但並非因此即謂其得自外於行政體系，此
    觀諸憲法第53條「行政院為國家最高行政機關」之規定即明
    ，若謂個案職權行使以外之業務亦不受指揮與監督，卻又需
    行政院本諸最高行政機關之地位對被告之行政向立法院負責
    ，即與行政一體之原則相悖。因此，本院以為所謂獨立機關
    依法獨立行使職權，自主運作，應係指針對具體個案於法律
    規定範圍內，不受政治干擾而本諸專業自主決定者而言（司
    法院釋字613 號解釋意旨參照）。
  (三)又依中央行政機關組織基準法第3 條第2 款對於「獨立機關
    」之定義，可知「獨立機關」係指「依據法律獨立行使職權
    ，自主運作，『除法律另有規定外』，不受其他機關指揮監
    督之合議制機關而言」準此，倘另有其他機關指揮監督之法
    律規定時，獨立機關並非完全不受其他機關依據法律規定而
    為之指揮與監督。故訴願法第4 條及第5 條有關訴願管轄之
    規定，自應含括獨立機關所為未經聽證程序之行政處分受監
    督（行政審查）之情形在內。是不服獨立機關所為未經聽證
    程序之行政處分而提起訴願時，除法律另有規定依其業務監
    督定之者外，仍應依上開訴願法規定，而非依所謂之法理，
    定其訴願管轄機關。
  (四)我國憲法除總統外，明定中央採五權分立原則，設立行政、
    立法、司法、考試、監察5 院，各司其責並為各該職掌之最
    高機關，此外並無核准設立等同5 院機關之其他機關之餘地
    。參諸國家通訊傳播委員會組織法第4 條規定，被告所屬委
    員係由行政院院長提名，經立法院同意後任命，主任委員及
    副主任委員由各委員互選後，再由行政院長任命；另依中央
    行政機關組織基準法第6 條第1 項規定，以「委員會」名稱
    定名之機關，其組織編制地位等同於部會等二級機關；又被
    告人事及預算等事項亦由行政院統籌為之；由此堪認被告機
    關位階屬中央之部會，而非等同訴願法第4 條第8 款規定之
    中央各院。經查，除國家通訊傳播委員會組織法第16條第1
    項，賦予已逾提起訴願期間之受特定不利處分者，有提起覆
    審之權利而由被告管轄外，法律未就被告之業務監督另為規
    定，亦未就被告所為未經聽證程序之行政處分另設救濟管道
    ，被告既屬中央部會之地位，因之，其所為未經聽證程序之
    行政處分，其救濟自應依訴願法第4 條第7 款規定定其訴願
    管轄，即應由行政院受理訴願。至於立法院第6 屆第5 會期
    院總第979 號委員提案第7550號，關於立法委員吳志揚等34
    人所提國家通訊傳播委員會組織法第16之1 修正草案，明定
    對被告之行政處分不服者，應直接提起行政訴訟，乃立法考
    量之作為，與現行法制下訴願管轄機關之歸屬係不能混一談
    。被告主張其得就所為行政處分之救濟自為訴願決定云云，
    於法未合，委不足採。
五、按「訴願人應繕具訴願書經由原行政處分機關向訴願管轄機
    關提起訴願。原行政處分機關對於前項訴願應先行重新審查
    原處分是否合法妥當，其認訴願為有理由者，得自行撤銷或
    變更原行政處分，並陳報訴願管轄機關。原行政處分機關不
    依訴願人之請求撤銷或變更原行政處分者，應儘速附具答辯
    書，並將必要之關係文件，送於訴願管轄機關。」為訴願法
    第58條第1 至3 項所明定，此乃為保障訴願程序公正性之本
    旨。本件原告不服被告95年8 月4 日所為之通傳字第095050
    84020 號之裁處書（即原處分）而向被告提起訴願，被告依
    上開規定應先為重新自我審查，其既未依原告之請求撤銷或
    變更原行政處分，理應儘速附具答辯書，並將必要之關係文
    件，送於訴願管轄機關，竟未依上開規定為之而自為訴願決
    定，顯然牴觸訴願法第58條規定之本旨，故原訴願決定於程
    序上具有嚴重瑕疵，基於當事人之程序利益，自應由本院加
    以撤銷，由被告檢卷送請法定管轄訴願機關（即行政院）重
    行為適法之審議。而原處分於訴願決定撤銷後，既尚待法定
    受理訴願機關重行審議，則原處分應否撤銷，本院目前即無
    從逕行判決，兩造其餘實體爭執，亦尚無論究之必要；至被
    告主張其他學者之主張，僅係學理上之探討，對於本院並無
    拘束力，均併此明。
據上論結，本件原告之訴為有理由，依行政訴訟法第218 條、第
98條第1 項前段，民事訴訟法第385 條第1 項前段，判決如主文
。
中　　華　　民　　國　　96　　年　  11　　月　 15  　 日
                         第三庭審判長法  官　姜  素  娥
                                     法  官　曹  瑞  卿
                                     法  官　楊  莉  莉
上為正本係照原本作成。
如不服本判決，應於送達後20日內，向本院提出上訴狀並表明上
訴理由，如於本判決宣示後送達前提起上訴者，應於判決送達後
20日內補提上訴理由書（須按他造人數附繕本）。
中　　華　　民　　國　　96　　年　  11　　月　 15  　 日
                                     書記官  林　俞　文
